臺灣新竹地方法院民事簡易判決  
111年度竹簡字第155號
原      告  王雅苓  
訴訟代理人  王慶賢  
被      告  林世民  
訴訟代理人  張秀枝  
上列當事人間排除侵害事件，本院於民國111年6月14日辯論終結
，判決如下：
    主      文
被告應將坐落新竹市○○段○○○地號如附圖所示編號A部分面積一點
四○平方公尺、九六六之一地號如附圖所示編號B部分面積○點三○
平方公尺土地上之綠色鐵皮拆除，並將前開土地返還原告。
訴訟費用由被告負擔。
本判決得假執行。但被告如以新臺幣壹拾柒萬零玖佰零貳元為原
告預供擔保後，得免為假執行。
    事實及理由
壹、程序方面：
一、按不變更訴訟標的，而補充或更正事實上或法律上之陳述者
    ，非為訴之變更或追加，民事訴訟法第256條定有明文。原
    告主張兩造分別為門牌號碼：新竹市○區○○路○段000號房屋
    （下稱998號房屋）、996號房屋（下稱996號房屋）所有權
    人。被告在996號房屋加蓋鐵皮屋時，未得原告同意，占用9
    98號房屋頂樓牆面作為受力牆，致使原告所有權受有侵害，
    請求被告將996號房屋鐵皮屋屋頂占用998號房屋牆面部分拆
    除，而於本院聲明：被告應將996號房屋鐵皮屋屋頂占用998
    號房屋牆面部分拆除，並將占用牆面返還給原告。嗣本院囑
    託新竹市地政事務所現場實施測量原告請求拆除地上物之確
    切坐落位置及面積後，原告於言詞辯論程序中更正聲明為：
    被告應將坐落新竹市○○段000地號（下稱東光段966地號）如
    附圖所示編號A部分面積1.40平方公尺、同段966-1地號如附
    圖所示編號B部分面積0.30平方公尺土地上之綠色鐵皮拆除
    ，並將前開土地返還原告，有起訴狀、言詞辯論筆錄在卷可
    稽，經核與前開規定相符，應予准許。
貳、實體方面：
一、原告起訴主張：
（一）原告為東光段966、966-1地號土地及其上之998號房屋之
      所有權人，被告為996號房屋所有權人，被告未得原告同
      意，於996號房屋加蓋鐵皮屋，無權占用東光段966地號土
      地如附圖所示編號A部分面積1.40平方公尺、966-1地號土
      地如附圖所示編號B部分面積0.30平方公尺土地，已妨害
      原告對於966、966-1地號土地之使用、收益權能。爰依民
      法第767條規定，請求被告拆屋還地等語。
（二）並於本院聲明：除供擔保金額外，餘如主文第1項所示。 
           
二、被告則以：
（一）被告所有996號房屋為被告母親林許秀妹於74年10月7日向
      第三人購買，於101年2月16日贈與給被告。被告母親於購
      買時，原告之998號房屋與被告之996號房屋均為未辦保存
      登記之磚造平房，當時兩造二棟平房係以一磚造共同壁相
      隔。被告自購入迄今未曾改建，一直保留房屋原狀。嗣原
      告於80年間將其平房原地改建為樓房，與被告房屋相鄰部
      分，原告則利用兩造房屋原有之共同壁，砌磚加高以建蓋
      成目前之現狀。由於原告在拆屋加蓋其現有房屋時，不慎
      損及被告房屋之共同壁及被告房屋之鐵皮屋頂，原告因而
      乃替被告修繕被告房屋受其損壞之牆壁及鐵皮屋頂。被告
      祇是事後將鐵皮屋頂加以油漆，資以保固而已。期間並無
      任何變動。
（二）按被告房屋之鐵皮屋頂自買得房屋時即緊貼於兩造房屋之
      共同壁上。復且，此後被告房屋之鐵皮屋頂，原告於上述
      原因為被告修繕時，亦將被告房屋鐵皮屋頂緊貼在兩造之
       共同壁上，要非被告自行將鐵皮屋頂緊貼於原告之牆面 
      上。茲查兩造房屋間之共同壁，乃兩造共同使用之建物 
      ，即便被告房屋之鐵皮屋頂有緊貼於共同壁上，此亦屬 
      一般建築之常有現象，而且亦屬被告對共同壁權利之行 
      使。原告請求被告將鐵皮屋頂占用共同壁牆面部分拆除 
      ，殊屬無稽。
（三）查被告房屋共同壁部分具有多支牆柱，被告房屋鐵皮屋頂
       之重量，完全係分由被告房屋左右兩側之牆柱及牆壁予 
      以支撐，並未以原告房屋牆面作為受力牆之情形，只有緊
      貼被告房屋共同壁而已，且被告鐵皮屋頂緊貼的共同壁距
      離原告新建的牆壁還有段距離。如有，亦屬以共同壁為受
      力牆，而非以原告房屋之其他牆面作為被告屋頂之受力牆
      。何況被告目前之屋頂全係由原告先前為被告修繕而造成
      ，且已歷時二、三十年，兩造間皆能相安無事，而未見原
      告對被告提出任何異議。原告之所以提起本訴，全然因被
      告向新竹地方檢察署控告其親屬王慶順兄弟二人對被告傷
      害、妨害自由等罪所致。由於被告拒依原告之要求，與王
      慶順兄弟二人達成和解，撤回告訴。原告為謀報復被告及
      冀圖藉本件排除侵害之訴訟，以逼令被告就範，乃歪曲實
      情，無中生有，提起本訴。實則，被告房屋並無原告狀中
      所指述之情形。
（四）並於本院聲明：⒈原告之訴駁回。⒉如受不利判決，願供擔
      保，請准免為假執行。
三、原告為東光段966、966-1地號土地及坐落其上之998號房屋
    所有權人。而996號鐵皮房屋占用東光段966地號土地如附圖
    所示編號A部分面積1.40平方公尺土地、東光段966-1地號土
    地如附圖所示編號B部分面積0.30平方公尺之事實，有建物
    、土地所有權狀在卷可憑，且據本院定期履勘現場屬實，並
    囑託新竹市地政事務所至現場測繪，有本院勘驗筆錄及新竹
    市地政事務所111年4月14日新地測字第1110003025號函檢送
    之土地複丈成果圖（見本院卷第143頁）附卷可稽。是本件
    本院所應審究者為：原告是否得請求被告拆除如附圖所示編
    號A、B部分土地上地上物？經查：
（一）原告主張996號房屋後方加蓋鐵皮屋係利用其所有998房屋
      牆面搭建，該搭建部分位在996號房屋中後半段一直延伸
      至後方，前開搭建牆面上設置有998號房屋木造窗戶、鋁
      窗及鐵柵窗戶，窗戶可自998號房屋內開啟。自996號房屋
      內部靠近木造窗戶之牆面設有2 鐵架，並鎖在998號房屋
      牆面上，支撐上方鐵皮頂，木造窗戶另一邊以肉眼可見有
      1鋼架緊貼998號房屋牆面之事實，有本院勘驗測量筆錄及
      照片（見本院卷第99-101頁、第135-137頁、第125頁）附
      卷可憑。由998號房屋牆設置對外窗可知，原告所有998號
      房屋牆面完成時，被告所有996號房屋中後段尚未興建，
      足見998號房屋興建時與隔鄰建物並無設置共同壁。嗣被
      告996號房屋興建時利用前開房屋牆面作為受力牆，則被
      告是否有得原告同意以該牆面為共同壁，自應由被告負證
      明之責。而被告迄至本件言詞辯論終結前，均未提出相關
      證明，被告主張其係利用兩造分別所有建物共同壁搭建，
      顯屬無據。
（二）又被告主張原告在拆屋加蓋其現有房屋時，不慎損及被告
      房屋之共同壁及被告房屋之鐵皮屋頂，原告因而乃替被告
      修繕被告房屋受其損壞之牆壁及鐵皮屋頂等語。縱然屬實
      ，此乃原告因興建房屋時造成鄰損所為之修復建物，其所
      稱共同壁，實為原告修葺其所有建物牆面。與被告是否有
      得其同意使其牆壁或占用其土地，實屬二事。被告主張之
      前開事實，亦無從認定被告係有權占用。被告對於所有99
      6號房屋占用原告所有東光段966、966-1土地是否有合法
      使用權源，並未再行提供相關主張及證明，原告主張被告
      所有996號房屋後方加蓋鐵皮屋無權占用其所有之東光段9
      66、966-1地號土地，堪信為真。
（三）另被告主張長達二、三十年，兩造間皆能相安無事，未見
      原告對被告提出任何異議等語。惟按土地所有人建築房屋
      逾越疆界者，鄰地所有人如知其越界而不即提出異議，不
      得請求移去或變更其建築物，固為民法第769條前段所明
      定。且土地所有人建築房屋逾越地界，鄰地所有人請求移
      去或變更時，法院得斟酌公共利益及當事人利益，免為全
      部或一部之移去或變更，民法第796-1條第1項前段亦有明
      定。惟主張鄰地所有人知其越界而不即提出異議者，應就
      此項事實負舉證之責任。被告並未提出斯時東光段966、9
      66-1地號土地所有權人知悉996號房屋鐵皮屋頂有越界不
      即提出異議之證明，且本件亦與公共利益無涉，是被告上
      開辯稱，尚難認有理由。原告請求被告將占用原告土地地
      上物拆除，係基於所有權之行使，此乃法律所為之保障，
      原告單純沉默以致長期未行使所有權人之權利，此亦不能
      讓無權占用土地之被告受到法律上保障而剝奪所有權人之
      權利。
（四）按所有人對於無權占有或侵奪其所有物者，得請求返還之
      對於妨害其所有權者，得請求除去之。有妨害其所有權之
      虞者，得請求防止之，民法第767條第1項定有明文。被告
      所有996號房屋加蓋鐵皮屋占用東光段966、966-1地號土
      地如附圖所示編號A、B部分土地，原告請求被告拆除並將
      土地返還原告，自屬有據。
四、綜上所述，被告具事實上處分權996號房屋無權占用原告所
    有東光段966、966-1地號土地，原告依民法第767條規定請
    求被告將占用部分拆除，如主文第1項所示，為有理由，應
    予准許。本件係依民事訴訟法第427條第3項訴訟適用簡易程
    序所為被告敗訴之判決，就原告勝訴部分，併依職權宣告假
    執行。原告聲請願供擔保准予假執行，僅為促使本院依職權
    宣告，併此敘明。另被告陳明願供擔保，聲請宣告免為假執
    行，核無不合，爰酌定相當之擔保金額准許之。
五、本件事證已臻明確，兩造其餘攻擊防禦方法及所提證據，經
    核於結果不生影響，爰不一一論述，併此敘明。
據上論結，本件原告之訴為有理由，依民事訴訟法第436條第2項
、第78條、第389條第3項，第392條第2項判決如主文。
中　　華　　民　　國　　111 　年　　6 　　月　　28　　日
                  新竹簡易庭  法  官  邱玉汝
以上正本係照原本作成。
如對本判決上訴，須於判決送達後20日內向本院提出上訴狀；如
委任律師提起上訴者，應一併繳納上訴審裁判費。
中　　華　　民　　國　　111 　年　　6 　　月　　28　　日
                              書記官  陳筱筑